臺灣新竹地方法院民事判決　　　　　　 94年度重訴字第125號
原　　　告　丙○○
法定代理人　甲○○
訴訟代理人　魏順華律師
被　　　告　安泰人壽保險股份有限公司
法定代理人　丁○
訴訟代理人　乙○○
上列當事人間損害賠償等事件，本院於民國96年1月29日辯論終
結，判決如下：
    主      文
原告之訴及假執行之聲請均駁回。
訴訟費用由原告負擔。
    事實及理由
壹、程序部分：
（一）按訴訟繫屬中為訴訟標的之法律關係，雖移轉於第三人，
      於訴訟無影響。但第三人如經兩造同意，得聲請代當事人
      承當訴訟，民事訴訟法第二百五十四條第一項定有明文。
      本件原告起訴請求給付時，其所列之被告為美商美國安泰
      人壽保險股份有限公司台灣分公司（以下簡稱該台灣分公
      司），嗣因該台灣分公司奉行政院金融監督管理委員會核
      准，自民國九十五年三月一日起，已將其全部營業、資產
      及負債，分割而由被告公司承受，該情並經該台灣分公司
      及被告公司共同致函通知其客戶，且以登載於新聞紙之方
      式公告之情，已有被告公司提出行政院金融監督管理委員
      會函、被告公司記立登記卡、公告各一份（均影本）在卷
      可憑，是被告公司乃於九十五年三月三日具狀聲請承當該
      台灣分公司就本件原與原告間之訴訟，並經原告及該台灣
      分公司加以同意，則揆諸首開之規定，本件被告聲請承當
      該台灣分公司就本件與原告間之訴訟，應予准許。
（二）次按本件原告起訴時，原係主張依保險契約之法律關係據
      以向被告請求，嗣原告於訴訟中，追加依「保險業務員管
      理規則」第十五條第一項及民法第一百八十八條之規定，
      並主張被告對其負有相當於本件其所主張之保險理賠金數
      額之損害賠償責任，而據以主張一併依該法律關係向被告
      請求（見本院九十五年十二月二十八日言詞辯論筆錄），
      而被告對原告上開法律關係之追加，程序上業已表示同意
      （見同上開筆錄），則依民事訴訟法第二百五十五條第一
      項第一款之規定，原告所為上開訴之追加，程序上應予准
      許，亦此敘明。
貳、實體部分：
一、原告主張：
（一）緣原告之父廖國宏（原名廖豐年，92年2月6日更名）於民
      國92年7月16日以自己為要保人及被保險人，向該台灣分
      公司（以下簡稱被告）投保「安泰富貴終身壽險」（保險
      金20萬元），附加「安泰新定期人壽保險附約」（保險金
      100萬元）、「安泰重大疾病暨特定傷病終身保險附約」
      （保險金20萬元）、「安泰意外身故殘廢保險附約」（保
      險金1000萬元）及其他附約（以下簡稱系爭保險契約），
      並以原告為受益人。而被告於同日受理上開申請，廖國宏
      且依約繳納一期季繳保險費新台幣（下同）17,655元予被
      告，嗣被告亦已發給廖國宏保單號碼為Ｚ000000000-00號
      之保險單，以作為被告承保之憑證。詎原告之父廖國宏於
      92 年10月4日在中國大陸廣西省遭訴外人何智賢、溫思喬
      等人殺害身亡，就系爭保險契約而言，已發生保險事故。
      原告即依系爭保險契約之保險單條款約定，於民國93年6
      月10日檢具所需文件向被告申請給付保險金一千一百四十
      萬元，但被告竟先後於94年1月10日、同年3月15日及同年
      4月26日，均以系爭保險契約在無法證明係廖國宏本人親
      簽之情形下係不生效力為由，拒絕理賠，是原告自得依保
      險契約之規定，據以請求被告給付保險金。
（二）縱認證人即被告就系爭保險契約招攬之業務員林志明，到
      庭所述其未親見廖國宏在要保書上簽名等節屬實（為假設
      語氣，原告否認證人林志明此部分所述，亦詳下述），則
      證人林志明於系爭保險契約招攬過程中即有嚴重之疏失及
      故意隱瞞行為（此詳下述），且被告核保人員於核保過程
      中亦有疏失，而林志明之招攬保險行為，乃屬被告公司之
      使用人或代理人所為之行為，是林志明之過失及故意行為
      ，依民法第二百二十四條之規定，即屬被告公司之故意、
      過失行為，而被告公司就系爭保險契約，是否廖國宏本人
      投保一事，於其自身可以控管之情形下，卻因其業務員林
      志明招攬過程之嚴重疏失及故意隱瞞行為，且被告又未善
      盡督導查核之責之情況下，予以核保並收受保險金，事後
      再隨意以原告無法證明系爭保險契約係要保人（被保險人
      ）廖國宏親自簽名為由，否定保險契約之效力，置要保人
      （被保險人）及受益人之權益於不顧，依保險契約乃係最
      大善意契約之精神，被告所為顯違誠信及善意原則，依法
      亦應認為系爭保險契約已有效成立，且依民法第二二四條
      之規定，林志明之前述故意、過失行為，被告公司亦應承
      擔，是依該條文之規定，被告公司自不得主張該保險契約
      未成立、生效而拒付保險金予原告，或被告亦應對原告所
      受相當於保險理賠金數額之所失利益之損害負賠償責任。
      且因林志明前述之故意、過失行為，造成原告受有相當於
      保險理賠金一千一百四十萬元之所失利益之損害，而按「
      業務員經授權從事保險招攬之行為，視為該所屬公司授權
      範圍之行為，所屬公司對其業務員之招攬行為應嚴加管理
      並就其業務員招攬行為所生之損害依法負連帶責任」，保
      險業務員管理規則第十五條第一項已有規定，則原告一併
      主張依該保險業務員管理規則第十五條第一項之規定，請
      求被告公司對原告負相當於保險理賠金一千一百四十萬元
      之賠償責任。
（三）又按「保險人應於要保人或被保險人交齊證明文件後，於
      約定期限內給付賠償金額，無約定期限者，應於接到通知
      後15日內給付之。保險人因可歸責於自己之事由致未在前
      項規定期限內為給付者，應給付遲延利息年利一分。」，
      保險法第34條定有明文。以本件保險單之記載，並無約定
      保險給付之期限，而原告於保險事故發生後10日即通知被
      告，並於93年6月10日檢具所需文件向被告申請理賠，則
      被告自應於15日內給付理賠金，被告迄未給付，原告自亦
      得依前揭規定請求被告加付遲延利息。是原告爰依保險契
      約、保險業務員管理規則第十五條第一項及民法第一百八
      十八條之規定，並類推適用民法第二百二十四條之規定，
      請求被告對原告負給付保險金、損害賠償責任。並聲明：
      １、被告應給原告壹仟壹佰肆拾萬元，及自九十三年七月
      一日起至清償日止，按年利率百分之十計算之利息；２、
      訴訟費用由被告負擔；３、請准供擔保宣告假執行。
（四）對被告抗辯之陳述：
  １、被告雖援引證人林志明到庭之證述內容，以及法務部調查
      局針對在系爭保險契約之要保書中「廖國宏」名義之簽名
      （以下簡稱待鑑定文件上之簽名），與廖國宏在金融機關
      申請帳戶時之簽名、刑案偵審卷中之簽名、申請換領國民
      身分證之申請書中之簽名（以下簡稱參考文件上之簽名）
      ，鑑定兩者之筆跡不符，以及大陸地區桂林市中級人民法
      院刑事附帶民事判決書（以下簡稱該刑事判決書）所記載
      廖國宏於九十二年十月四日在大陸地區遭溫思喬、何智賢
      等人共謀殺害等情，辯稱：系爭保險契約係溫思喬與何智
      賢共謀欲對廖國宏謀財害命，冒用廖國宏由名義所投保，
      並在要保書上冒簽「廖國宏」之名字，當時廖國宏並不知
      情，也無投保系爭保險契約之意思及行為，系爭保險契約
      並未成立、生效云云，惟原告予以否認，概被告指稱溫思
      喬、何智賢共謀對廖國宏謀財害命，冒用廖國宏名義投保
      系爭保險乙節，純屬被告無端臆測之詞，不足採信，茲陳
      述如下：
  (1)、證人林志明固到庭證稱有關承保當天其未親自廖國宏本人
      ，也未親見廖國宏在要保書上簽名，係聽信溫思喬所言因
      廖國宏本人不願與業務員接觸，當時乃將要保書交予溫女
      囑其轉交予在樓下之廖國宏簽名，過不久溫思喬即持簽完
      名之要保書上樓並交予伊云云，惟查，證人林志明就本件
      保險事件為利害關係人，被告公司曾表示不排除向林志明
      採取司法途徑，是林志明為避免被告公司因須給付系爭保
      險金而轉向自己求償，其證詞自會避重就輕，甚至為不實
      之證述，加以當時在場之何智賢已在大陸被執行槍決，而
      溫思喬亦在廣西南寧監獄服刑中，均無法出面與林志明對
      質，林志明尤可信口開河，任意作有利於自己之證詞，故
      其所證述之招攬過程是否真實，實有疑義，原告仍係主張
      該要保書係廖國宏本人在林志明面前所親簽。
  (2)、至於前述調查局之鑑定結果，固認為待鑑定文件上之簽名
      ，與參考文件上之簽名不符，惟查，因該鑑定過程，主要
      僅針對「廖」字作鑑定，就「國」、「宏」字甚少做比對
      ，是鑑定結果是否正確，已有疑義，況人的簽名筆跡會隨
      時間而改變，且因於九十二年當時廖國宏手部有受傷，是
      極可能因此影響其於前述待鑑定文件上之簽名字跡，是不
      能僅憑調查局之該鑑定結果，即認為系爭保險契約之要保
      書並非廖國宏本人所親簽。況縱認系爭要保書非廖國宏本
      人所親簽，惟亦係廖國宏委託他人所簽立，如此，亦難認
      該保險契約未成立、生效。
  (3)、依該刑事判決書之記載，溫思喬於該案係答辯因廖國宏有
      吸毒惡習，並對其暴力虐待，始引發該案件。嗣該大陸地
      區法院調查結果亦認為：「被告人溫思喬提起犯意又是本
      案主謀，認罪應處死　刑立即執行。鑒于本案事出有因，
      溫思喬雇凶殺夫的犯罪動機和主觀惡性有別于謀財害命，
      奸情殺人等惡性之案，可對其酌情科刑」等詞，可認該法
      院經調查後認定溫思喬殺害廖國宏之動機目的並非謀財害
      命，實因廖國宏有吸毒惡習始肇致。依此亦可認本件之投
      保事宜，核與廖國宏遭溫思喬、何智賢雇人殺害係屬二事
　    ，被告有何證據，徒憑溫思喬殺人之犯行，即認定系爭保
      險乃溫思喬冒名所投保，且動機為對廖國宏謀財害命？且
      該刑事判決書中，亦無隻字片語認定溫思喬起意殺害廖國
      宏，係為領取鉅額保險金，亦無認定何智賢係為系爭保險
      金而共犯殺人罪（其僅是認定何智賢為貪圖溫思喬給付之
      新台幣150萬元之代價而已），則被告答辯中，逕將該刑
      事判決之認定自行作不當聯結，而稱溫思喬與何智賢係為
      牟取系爭保險金而冒用廖國宏名義投保本件保險契約，進
      而再殺害廖國宏云云，委不足取。
  (4)、再者，溫思喬並無被告所稱擅自冒用廖國宏名義，簽訂系
      爭保險契約之必要，此因本件保險契約之受益人為廖國宏
      之女即原告，並非溫思喬，縱使被告所稱溫思喬以外力促
      使廖國宏發生本件保險事故之情屬實，溫思喬亦無法據以
      領取系爭保險金，是其根本無擅自投保之動機。至於被告
      辯稱如未東窗事發，則溫思喬以原告法定代理人身分即可
      取得系爭保險金，亦屬擬制之詞，且違反經驗法則。蓋因
      是否所謂之東窗事發，並非溫思喬可掌控，溫女不會干冒
      對廖國宏涉犯謀財害命之刑案行為時，會遭查獲致需服刑
      而無法領得保險金之危險，而加以犯案，致謀取其顯然難
      以取得之保險金？又依被告所言，廖國宏在92年2月間、
      及92年3月12日與7月22日，分別向新光人壽保險股份有限
      公司（下簡稱新光公司）及國泰人壽保險股份有限公司（
      下簡稱國泰公司）另行投保人壽險，且國泰公司之投保部
      分，保險業務員係親見廖國宏簽名等語，是溫思喬如有以
      原告之法定代理人身分謀取保險金之意圖，其大可鼓動廖
      國宏就前揭二家保險公司之投保金額，加以提高即可，何
      必私下再為其投保系爭保險契約？再者，因被告不否認廖
      國宏在同一年度，亦分別向前述之新光、國泰公司投保壽
      險，乃至於系爭保險契約（92年7月16日）投保之後（92
      年7月22日），亦有再向國泰公司投保，已如前述，可見
      廖國宏並不排斥投保保險，溫思喬更無須僭越為其投保之
      必要。是被告假設溫思喬係以法定代理人身分欲圖取系爭
      保險金，因而自行以廖國宏名義投保系爭保險契約云云，
      其理由尚難採信。
  ２、至於被告雖舉證人林志明之證詞，辯稱：林志明當時係聽
      信溫思喬所言，且相信何智賢之介紹，因而遭溫女及何智
      賢二人所騙，以為要保書係廖國宏本人親簽，致為溫思喬
      、何智賢二人前述犯罪計劃所利用而不自知，是溫思喬、
      何智賢在冒用廖國宏名義投保系爭保險契約時，既已經有
      惡意欺騙保險業務員林志明及被告之行為在先，則原告嗣
      後即不得再以保險契約為最大善意契約及被告有違反誠信
      原則為由，主張系爭保險契約為有效，亦難認被告及林志
      明就其承保及核保行為有何疏失，並因此逕認系爭保險契
      約應認為有效云云，惟查，縱認證人林志明上開所述之情
      屬實，惟因林志明於招攬該保險並承保當時，明知：系爭
      保險契約之文件應由要保人親自填寫、其須親自向要保人
      說明填寫要保書之應注意事項、其就保險契約書面說明詢
      問事項，有逐一詢問被保險人之必要、其須確認要保書由
      要保人親自簽名等情，然其於當時非但未親見廖國宏在要
      保書上簽名，反而在業務人員報告書上，勾選係由要保人
      、　被保險人親自簽名，而予以隱瞞招攬之真實過程，且
      復代廖國宏填寫要保書內容，更未就書面詢問事項逐一詢
      問要保人或告知要保人有告知義務等情，而被告公司核保
      人員於核保時亦未確實核保確認，是林志明及被告公司核
      保人員之承保及核保行為，均已因違反依洗錢防制法第六
      條授權訂立之「人壽保險業洗錢防制注意事項範本」第6
      條第2項之規定，而有重大疏失，林志明絕無被告所稱係
      受到溫思喬、何智賢之詐欺之情事存在。則被告未善盡督
      導之責而全盤接受業務員林志明之招攬行為，並核保收受
      保險金，之後再以系爭保險契約未經要保人或被保險人親
      簽為由，而否定保險契約之效力，置要保人或被保人及受
      益人之權益于不問，顯然違反誠信及善意原則，為保護無
      辜善意之原告，自應認系爭保險契約係有效成立。
二、被告固不爭執：（一）被告先前之保險業務員林志明，於92
    年7月16日有招攬以廖國宏為要保人及被保險人，原告為受
    益人之系爭保險，被告公司嗣後並已核保，且於92年7月16
    日當天已收受以現金繳納之第一期季繳保費一萬七千六百五
    十五元，被告公司嗣後並已核發系爭保險契約之保險單，以
    作為承保之憑證；（二）廖國宏於92年10月4日在中國大陸
    廣西省遭訴外人何智賢、溫恩喬等人共謀殺害身亡，原告即
    依系爭保險契約保險單條款約定，於93年6月10日檢具所需
    文件向被告申請給付保險金，但被告先後於94年1月10日、
    同年3月15日及同年4月26日，均以系爭保險契約在原告無法
    證明係廖國宏本人親簽之情形下，因不生效力為由，而拒絕
    理賠；（三）系爭保險契約如有效（惟被告否認該保險契約
    之效力，詳下述），則本件之保險理賠金本金為一千一百四
    十萬元等情，惟被告否認系爭保險契約係訴外人廖國宏所投
    保及已生效力，亦否認其須對原告負損害賠償責任，辯稱：
（一）系爭保險契約係溫思喬及何智賢為對廖國宏謀財害命，於
      廖國宏不知情之情況下，冒用廖國宏名義所投保：
  １、依該刑事判決書所載，溫思喬與何智賢等人，於92年7 月
      間，即已在台灣謀議並雇人謀害廖國宏未果，而系爭保險
      契約即在當時（92年07月16日）「投保」，且選擇季繳保
      費之方式，又係由溫思喬以現金繳納，並在其後不久廖國
      宏即遭溫思喬、何智賢等人共同殺害，則依兩者時間密接
      之情形，溫思喬及何智賢係為對廖國宏謀財害命，而冒用
      廖國宏名義投保之事實至為明顯。
  ２、依大陸地區新聞報導，廖國宏因染上毒隱，於兩年間花掉
      溫思喬400多萬元之積蓄，兼之溫思喬另需籌措已交付何
      智賢，用以支付其僱用殺手之支票票款132萬元，即不難
      想見溫思喬當時處於需錢孔急之狀態，自然需以冒名投保
      高額意外險之方式，以籌措巨額款項。又因依該刑事判決
      書所載，溫思喬支付何智賢殺害廖國宏費用之方式為，現
      金18萬元及前述之支票132萬元，則以廖國宏因染上毒隱
      而用罄家產之情形而論，溫思喬當時應已無力使面額高達
      132萬元之支票兌現。兼之依證人林志明到庭所述，其係
      經由何智賢介紹而與溫思喬接觸簽立系爭保險契約，簽約
      當時溫思喬、何智賢二人在場，則足令人確信，溫思喬與
      何智賢兩人於九十二年七月間商議殺害廖國宏之時，即已
      謀議以投保高額意外險之方式，於溫思喬取得高額保險金
      後，再兌現上開支票，以完成付款。否則何智賢何需於殺
      人之外，另費神介紹保險業務員林志明給溫思喬？再則何
      智賢既明知殺害他人需要負擔極重的刑責，於溫思喬無法
      擔保有能力兌現支票的情形下，何智賢如何願意接受溫思
      喬以支票這種不確定性極高的方式，支付絕大部份買凶殺
      人的費用？準此，足證溫思喬冒名投保系爭保險契約，確
      係為了對廖國宏謀財害命。
  ３、雖原告主張：因系爭保險契約之受益人為原告並非溫思喬
      ，是溫女無法因廖國宏發生保險事故而據以領取系爭保險
      契約之保險金，且溫女不會干冒對廖國宏涉犯謀財害命之
      刑案行為時，會遭查獲致需服刑而無法領得保險金之危險
      ，由此，足認溫思喬並無對廖國宏為謀財害命，並冒用廖
      國宏名義投保系爭保險契約之動機云云，惟查，系爭保險
      契約雖以原告而非溫思喬為身故受益人，惟原告為未成年
      人，且溫思喬當時為法定代理人，於廖國宏經溫思喬與何
      智賢等人謀殺而身故時，苟未東窗事發，溫女即可以原告
      法定代理人之地位，順利領取該等高額保險金，況有誰會
      在犯罪之前即認為自己之犯行將被揭露？如該人有此思量
      ，即不會著手實行犯罪行為，且從該刑事判決書所記載之
      犯罪事實可得知，溫思喬與何智賢為了殺害廖國宏大費周
      章、故弄玄虛，甚且將溫思喬打昏以謊稱遭到強盜洗劫，
      更可證明溫思喬當時應係確信其犯行不會被揭露，並計劃
      於廖國宏死後順利領取保險金，由此益見溫女有冒用廖國
      宏名義投保系爭保險契約之動機。
  ４、原告另主張溫思喬於九十二年七月間當時，如係欲對廖國
      宏謀財害命而投保，則其當時僅需鼓動廖國宏就其原在新
      光公司及國泰公司投保之保險契約，其保險金額加以提高
      即可達到該目的，無須私下再冒用廖國宏名義以投保系爭
      保險契約，可見系爭保險契約非溫思喬冒用廖國宏名義投
      保云云。惟，溫思喬雖與廖國宏同居多年並共同生育兒女
      ，竟演變成溫思喬設計殺害廖國宏之悲劇結局，可知兩人
      之感情必已不睦，廖國宏未必會聽信溫思喬之建議；況且
      ，溫思喬既有犯罪之計劃，為避免投保一千萬之高額意外
      險引起廖國宏之注意及懷疑，更有隱瞞廖國宏，私下為其
      投保之動機，是原告主張溫思喬無冒用廖國宏名義以投保
      系爭保險契約之必要及動機云云，難以採認。
  ５、原告雖引用該刑事判決書內容「鑑於本案事出有因，溫思
      喬雇凶殺夫的犯罪動機和主觀惡性有別于謀財害命，奸情
      殺人等惡性之案，可對其酌情科刑」，而主張溫思喬之買
      凶殺害廖國宏，與被告所稱冒廖國宏名義投保，藉以謀財
      害命間無涉云云。惟查，通觀該刑事判決書全文，並未記
      載溫思喬冒名為廖國宏投保高額意外險一事，足證溫思喬
      於接受該刑案之審訊期間，係為求脫罪而故意隱瞞此事，
      致該大陸地區法院不知有此冒名投保巨額保險一事。蓋溫
      思喬於大陸審訊期間必知，若大陸法院知悉其已為廖國宏
      投保高額意外險，即有可能坐實其與何智賢兩人共謀謀財
      害命之事實，果真如此，其即難再有逃生返台享用高額保
      險金之機會（此觀諸何智賢因收受溫思喬現金及支票之事
      證明確，縱其多次於刑案辯稱，非為謀財害命，仍被判處
      死刑，並隨即被執行，而溫思喬卻得以死刑緩期二年之結
      果自明），依此，絕非如原告所稱，大陸地區之法院，係
      於審酌投保事實後，認定溫思喬投保與殺害廖國宏間無涉
      ，乃同意酌情科刑。
  ６、綜上，足認溫思喬、何智賢係有對廖國宏謀財害命而冒名
      投保系爭保險契約之動機及行為，應無疑問。
（二）廖國宏並無與被告訂立系爭保險契約之意思表示及行為，
      系爭保險契約欠缺成立及生效要件，自始即未成立生效，
      原告起訴主張被告應依保單條款之約定給付身故保險金，
      洵屬無據：
  １、依法務部調查局函覆本院之鑑定通知書暨鑑定分析表所載
      ，其鑑定結果載明「甲類字跡（即前述待鑑定文件上之「
      廖國宏」名義之簽名），與乙類字跡（即前述參考文件上
      廖國宏之簽名）之筆劃特徵不同」，而其比對說明更就鑑
      定結果之理由載明「甲類字跡與乙類字跡之態勢神韻、結
      構佈局不同，且兩者之書寫習慣（如：起筆、收筆、連筆
      、筆序等細微特徵）亦不同」，足證系爭保險契約要保書
      上「廖國宏」名義之簽名字跡，並非廖國宏所簽。
  ２、依證人林志明於本院證稱「溫思喬有跟我提到廖國宏因為
      之前買保單的事情，有被業務員騙，所以他很討厭業務員
      ，‥‥談完以後溫思喬就說這樣可以，要我等一下，說他
      要拿書面資料（建議書、要保書）下去給他老公即廖國宏
      看，說他會自行跟廖國宏講，要我不要跟廖國宏接觸。約
      半小時後，溫思喬就拿要保書上來，上面已經有廖國宏的
      簽名」之情，顯見當時溫思喬係因預先設想到林志明會要
      求親見廖國宏，而致廖國宏不知投保之情形曝光，故假藉
      廖國宏討厭業務員之說詞，再加上與林志明素有交情之何
      智賢亦在場鬆懈林志明之心防，致使林志明誤信溫思喬所
      交付之要保書上的簽名，確為廖國宏所親簽。雖原告否認
      林志明之證詞，陳稱：林志明就本事件有利害關係，其為
      避免被告公司因須給付系爭保險金而向其求償，並慮及簽
      約當時在場之何智賢、溫思喬均已無法與其對質，可信口
      開河，是其證詞自會避重就輕，並為不實之證述云云，惟
      查，證人林志明於九十三年初已自被告公司處自請離職，
      被告亦未對其採取任何懲處，是其與被告之間並無任何利
      害關係，況林志明在庭已依法具結表示具實陳述，是林志
      明之證詞堪信為實。
  ３、又依證人即承辦廖國宏於九十二年四月間及七月間，向新
      光公司投保之該公司業務員董素連，於本院證稱「廖國宏
      其實不喜歡保險，但是不會排斥與業務員接觸」之情形，
      足證廖國宏排斥的是保險而非業務員，更無溫思喬所稱，
      廖國宏曾被保險業務員欺騙的情形，是溫思喬既向林志明
      謊稱廖國宏討厭保險業務員，又於廖國宏不喜歡保險之情
      形下，要求林志明設計如此高額的意外險保額，準此，足
      證系爭保險契約絕非在廖國宏授意之下「投保」。
  ４、是從前述筆跡鑑定結果與溫思喬阻止林志明與廖國宏見面
      之事實，以及前述於投保當時，溫思喬與何智賢有對廖國
      宏謀財害命之動機及行為等情，可證系爭保險契約確係溫
      思喬與何志賢共謀冒用廖國宏名義向被告投保，廖國宏並
      不知情。否則以廖國宏先前已有多次向新光及國泰公司投
      保之經驗，必知投保人壽保險時，業務員均會要求親見保
      戶簽名，廖國宏既然「有心」投保，縱然再討厭業務員，
      亦不致連在林志明面前簽名所需耗用的一分鐘時間也如此
      計較，依此，足證系爭保險契約確為溫思喬冒用廖國宏之
      名義投保，廖國宏並不知情，更無投保之意思表示，亦未
      在要保書上親自簽名或授權溫思喬或他人簽名，以與被告
      訂立保險契約之情事，且原告亦未舉證證明廖國宏有授權
      他人代為處理投保及簽名事宜，是系爭保險契約欠缺成立
      及生效要件，自始即未成立生效，被告拒絕給付系爭保險
      金，自屬有據。
（三）原告雖另主張：證人林志明於系爭保險契約招攬過程中有
      嚴重之疏失及故意隱瞞行為，且被告核保人員於核保過程
      中，就是否廖國宏本人投保一事，其自身本可加以控管，
      卻因其業務員林志明招攬過程之嚴重疏失及故意隱瞞行為
      ，及被告又未善盡督導查核之責之情況下，予以核保並收
      受保險金，事後卻隨意以原告無法證明系爭保險契約係要
      保人（被保險人）廖國宏親自簽名為由，否定保險契約之
      效力，置要保人（被保險人）及受益人之權益於不顧，依
      保險契約乃係最大善意契約之精神，被告所為顯違誠信及
      善意原則，依法亦應認為系爭保險契約已有效成立云云，
      惟查，依證人林志明所述，林志明於招攬系爭保險契約時
      ，係將要保書交給溫思喬，溫思喬當時表示會交與廖國宏
      並由廖國宏簽名後，再返還給林志明，因此，林志明當時
      係因信任溫思喬之說法，認為該要保書係由廖國宏親簽同
      意投保，並依此確信而於業務人員報告書勾選係由要保人
      、被保險人親自簽名，是其並無故意隱瞞招攬過程或製作
      不實報告之情形。且當時林志明之所以僅對溫思喬說明、
      詢問保險相關事項，而未堅持親自向廖國宏說明，係因信
      任溫思喬與廖國宏之同居關係，以及溫思喬陳稱廖國宏不
      願接觸保險業務員之謊言，其當時並不知溫思喬之居心不
      良。再者，被告與林志明顯然係在溫思喬與何智賢之犯罪
      計劃中，於不知情狀況下遭其等利用、詐騙。以溫思喬與
      何智賢殺害廖國宏計劃之縝密程度，被告與林志明如何得
      事先探知其二人之犯罪計劃而予以拒絕受理系爭保險契約
      及其承保？是溫思喬、何智賢在冒用廖國宏名義投保系爭
      保險契約時，既已經有惡意欺騙保險業務員林志明及被告
      之行為在先，且就該保險契約而言，亦難認其要保人（被
      保險人）廖國宏有投保之意思及行為，已無從認定該保險
      契約有效成立，則原告嗣後即不得再以保險契約為最大善
      意契約及被告有違反誠信原則為由，主張系爭保險契約為
      有效。
（四）原告雖另主張因林志明就系爭保險契約之招攬行為有疏失
      及故意隱匿行為，乃援引下述之最高法院判決兩則，主張
      被告應依民法第224條之規定，對原告負相當於保險理賠
      金數額之賠償責任，及被告不得主張系爭保險契約不生效
      力云云，惟查，民法第224條關於債務履行輔助人責任之
      適用，係以債之契約關係已成立生效為前提，原告雖引最
      高法院82年台上字第2815號，及85年台上字第179號判決
      要旨，欲實其說，惟細探上開兩則判決所述之事實，皆以
      要保人確有投保人壽保險之意思表示，且保險契約已經成
      立生效為前提，核與本件廖國宏並無投保之意思表示，而
      保險契約亦未成立生效之情形顯不相當，更與民法第224
      條所欲規範的履行輔助人責任無關，是原告此部分主張要
      無可採。
（五）至於原告另援引洗錢防制法第六條，及人壽保險業洗錢防
      制注意事項範本之規定，主張因林志明在承保時，未依上
      開法條及注意事項之規定，親見要保人簽名，亦未要求要
      保人、被保險人提供身分證明文件，而被告公司於核保時
      亦未確實確認審核，是林志明及被告就系爭保險契約之承
      保及核保程序均有疏失，被告自應對原告負給付保險金或
      損害賠償之責任云云，惟查，依洗錢防制法第1條之規定
      ，該法之立法目的，係在防制洗錢，及追查重大犯罪，並
      非規範金融機構之日常作業有無疏失及其民事責任的問題
      ，是該法之精神在於，透過對於重大犯罪資金及所得流向
      之追蹤，以防堵或破獲重大犯罪，核與本件爭點，即系爭
      保險契約是否成立生效，全然無關。且通觀洗錢防制法全
      文15條，亦未論及金融機構之日常作業如有疏失，則該疑
      似洗錢之法律行為效果如何，反而依洗錢防制法之立法精
      神，如金融機構之日常作業確有疏失，則所涉及之資金流
      向或法律行為，更應無效，以符阻斷洗錢及追查重大犯罪
      之立法目的，是原告援引洗錢防制法第六條及前述人壽保
      險業洗錢防制注意事項範本之規定，主張林志明在承保時
      ，以及被告公司在核保時，因均未依上開之規定而有疏失
      ，進而主張被告應對原告負給付保險理賠金或損害賠償責
      任云云，亦屬無據。
（六）原告雖另追加主張依據保險業務員管理規則第15條第1項
      之規定，請求被告負損害賠償責任云云，惟查，該保險業
      務員管理規則僅係保險業主管機關所發佈之行政命令，不
      得作為本件原告向被告請求損害賠償之請求權基礎，又因
      保險業務員管理規則第1條係規定：「本規則依保險法第
      177條規定訂之」，而保險法第177條之規定為「代理人、
      經紀人、公證人及保險業務員之資格取得、登錄、撤銷登
      錄、教育訓練、懲處及其他應遵行事項之管理規則，由主
      管機關定之」，是保險法第177條僅授權主管機關就保險
      代理人、經紀人、公證人及保險業務員之行政管理規則加
      以規範，並未授予主管機關就保險人之民事責任以行政命
      令加以規範之權利，亦即保險人之民事責任，仍應悉依保
      險法之規定定之。則上開保險業務員管理規則第15條第1
      項，有關保險人就其業務員招攬行為所生之損害依法負連
      帶責任之規定，恐有超越法律授權範圍之虞，應認該規定
      無效，則原告據此主張被告應負連帶賠償責任，依法顯屬
      無據。況縱認該管理規則第15條第1項之規定仍為有效，
      惟就本件林志明於承保時，未要求亦未親見廖國宏在要保
      書上簽名乙節，非屬上開規則第十五條第一項所稱之「保
      險招攬行為」之範疇，是林志明縱未親見要保人於要保書
      上簽名，亦僅有其是否違反保險公司內部規範之問題，並
      無原告所稱被告應依上開規則第十五條第一項之規定負連
      帶賠償責任之可言。又依上開管理規則第15條第1項之規
      定內容觀之，主管機關並非規定，只要保險業務員之招攬
      行為造成受益人之損害，保險人即需負連帶賠償責任，而
      係倘若確因保險業務員保險招攬行為造成受益人之損害，
      而同時符合其他法律關於保險人應負連帶責任之規定時，
      受害之人才得依該法律（非上開規則）之規定，對保險人
      主張應負連帶賠償之責，是就本件而言，仍以業務員即林
      志明確有對原告構成侵權行為，並確實造成原告之損害時
      ，被告始須連帶對原告負賠償責任。而依前所述，因系爭
      保險契約並未成立生效，原告本無向被告請求給付保險金
      之權利，原告自亦未受有因無法取得保險金所生之損害。
      且原告亦未舉證證明林志明尚有何對其構成侵權行為，並
      侵害其保險金請求權以外的權利，並造成其損害之情事，
      是原告主張依前述管理規則第15條第1項之規定向被告請
      求損害賠償，實屬無據。
（七）本件縱認被告須對原告負給付保險金之責任，被告亦不須
      負給付遲延利息之責，此因依保險法第三十四條第二項之
      反面解釋，若保險人未於十五天期限內給付保險金係非可
      歸責於自己者，保險人即不負給付遲延利息之責，本件被
      告係因就廖國宏有無簽名於要保書、是否有投保之意思、
      系爭保險契約有否成立存有爭議，是被告未在期限內給付
      保險金，係因有法律上之爭議，尚難認被告未於期限內給
      付保險金有可歸責事由，則原告請求被告加給百分之十計
      算之利息亦無理由。況縱認被告須另給付原告按年息百分
      之十計算之利息，其起算日應係自九十三年十一月一日起
      算，此因原告雖約於九十三年六月十日申請理賠，但因本
      件涉及保險契約成立與否之爭議，且直至同年10月15 日
      原告始同意被告向國泰公司調閱要保文件並交齊補全相關
      文件資料。是縱認系爭保險契約有效成立而被告應給付廖
      國宏之身故保險金予原告，上開利息部分應自93年11月1
      日起算。
（八）被告爰聲明：
      １、原告之訴及假執行之聲請均駁回；２、訴訟費用由原
      告負擔；３、如受不利益判決，被告願供擔保請求免為假
      執行。
三、本院之判斷：
（一）兩造間不爭執之事項：１、被告先前之保險業務員林志明
      ，於92 年7月16日有招攬以廖國宏為要保人及被保險人，
      原告為受益人之系爭保險，被告公司嗣後並已核保，且已
      於92年7月16日當天，收受以現金繳納之第一期季繳保費
      一萬七千六百五十五元，被告公司嗣後並已核發系爭保險
      契約之保險單，以作為承保之憑證；２、廖國宏於92年10
      月4日在中國大陸廣西省遭訴外人何智賢、溫恩喬等人殺
      害身亡。原告即依系爭保險契約保險單條款約定，於93年
      6 月10日檢具所需文件向被告申請給付保險金，但被告先
      後於94年1月10日、同年3月15日及同年4月26日，均以系
      爭保險契約在原告無法證明係廖國宏本人親簽之情形下，
      因不生效力為由，而拒絕理賠；３、如系爭保險契約有效
      成立（惟被告否認該保險契約之效力，已如前述），本件
      之保險理賠金本金為一千一百四十萬元；４、調查局經本
      院委請鑑定後，其鑑定結果乃認前述待鑑定文件上「廖國
      宏」名義之簽名，與前述參考文件上廖國宏之簽名之筆劃
      特徵不同。
（二）次查，被告辯稱系爭保險契約之第一期季繳保險費，係由
      溫思喬以現金支付之情，已據證人林志明到庭證稱在卷（
      見九十四年十二月一日言詞辯論筆錄），且有被告提出之
      預收首期保險費受理單影本在卷可憑（見卷一被告之被證
      三，其上載明繳費日期為九十二年七月十六日，即林志明
      所稱與溫思喬、何智賢接洽處理系爭保險契約承保事宜當
      天），經互核相符，堪信此部分為實在。又依前述大陸地
      區之該刑事判決書【見卷一被告於九十四年九月二十九日
      庭提之民事答辯暨聲請調查證據（一）狀之附件一】第二
      、四頁所載，溫思喬係於九十二年七月間即因廖國宏有吸
      毒惡習，產生雇人殺害廖國宏之念，其於當時乃先後支付
      何智賢現金十八萬元、面額一三二萬元之支票，請何智賢
      雇人殺害廖國宏，嗣何智賢在台灣與訴外人陳昌才雇人謀
      害廖國宏未果，何智賢、陳昌才又邀集訴外人蒙均商量，
      擬以旅遊之名由溫女騙廖國宏到廣西省桂林，伺機殺害廖
      國宏，何智賢將此計劃告知溫思喬，溫思喬表示同意，且
      該刑事判決書（第十二頁）中，亦認定何智賢係圖謀上開
      溫思喬給付其之合計一百五十萬元之殺害廖國宏之買兇費
      用，本於圖財害命之動機予以殺害廖國宏之情，而兩造對
      上開判決書之形式真正亦不爭執，是堪信上開刑事判決書
      所載該部分之情事，尚非虛妄。
（三）本件兩造間有爭執，應予以審究者，在於：１、系爭保險
      契約要保書中，其要保人及被保險人欄上「廖國宏」名義
      之簽名，是否為廖國宏本人所簽？尚非廖國宏本人所簽，
      是否廖國宏有授權他人簽名？廖國宏是否知悉該保險契約
      並有同意投保之意思及行為？該保險契約是否已經有效成
      立？是否該保險契約係溫思喬、何智賢冒用廖國宏之名義
      所簽立而無效？２、倘系爭保險契約係遭他人冒用廖國宏
      名義所簽立，廖國宏當時亦不知情，則被告是否因違反誠
      信與最大善意原則，及因民法第二百二十四條之規定，而
      要被認定系爭保險契約仍有效成立？３、倘認該保險契約
      未有效成立，原告可否主張依保險業務員管理規則第15條
      第1項、以及類推適用民法第224條之規定，請求被告負損
      害賠償責任？經查：
  １、依前所述，法務部調查局業已鑑定認為前述之待鑑定文件
      上「廖國宏」名義之簽名，與參考文件上確為廖國宏（更
      名前為廖豐年）本人簽名之字跡，其筆劃特徵不同之情，
      有法務部調查局檢送到院之鑑定通知書一份及上開待鑑定
      文件（即系爭保險契約之要保書（含保戶權益確認書）及
      參考文件（即新竹市第五信用合作社印鑑卡、八十九年偵
      字第一三四號偵查卷、八十九年毒抗字第四四六號刑事卷
      、八十九年抗字第一七二號刑事卷、換領國民身分證申請
      書相關資料、郵政存簿儲金立帳申請書、第一商銀新竹分
      行印鑑卡、新竹市第十信用合作社存款印鑑卡、合作金庫
      存款印鑑卡各一份（均影本）在卷可憑，而依上開鑑定通
      知書之鑑定分析表所載，已可看出鑑定人員係就「廖、國
      、宏」三字，針對待鑑定文件及參考文件上的該等字跡，
      分別均有加以比對，且其比對說明中，亦載明甲類字跡（
      即待鑑定文件上之簽名）與乙類字跡（即參考文件上之簽
      名）之態勢神韻、結構佈局不同，且兩者之書寫習慣（如
      ：起筆、收筆、連筆、筆序等細微特徵）亦不同，準此，
      可認鑑定人員已詳予比對，並無原告所稱主要僅針對「廖
      」字作鑑定，就「國」、「宏」二字甚少做比對之情事。
      又查，因上開之參考文件，其中之換領國民身分證申請書
      相關資料，均係在九十二年一、二月間由廖國宏所書寫，
      其時間與前述之待鑑定文件之簽寫日期（九十二年七月十
      六日）相差不遠，自無原告所稱廖國宏之簽名會因時間差
      異而有變更之情形，況上開待鑑定文件上「廖國宏」名義
      之簽名，與參考文件中廖國宏（廖豐年）本人之簽名字跡
      ，經本院以肉眼比對確有不同。此外，原告未能進一步舉
      證證明該待鑑定文件上「廖國宏」名義之簽名，與可確定
      為廖國宏（廖豐年）本人簽名之字跡相符，是被告辯稱系
      爭保險契約之要保書上，其要保人及被保險人「廖國宏」
      名義之簽名，並非廖國宏本人所簽寫乙節，尚足採認。
  ２、雖原告主張系爭保險契約中要保書上「廖國宏」名義之簽
      名，可能係廖國宏本人授權他人所簽立，係廖國宏授權他
      人代為處理投保事宜乙節，惟此為被告所否認，而就廖國
      宏是否有授權他人代為處理投保並代為在要保書上簽名乙
      事，本院認為依舉證責任法則，應由原告負舉證責任，惟
      原告就此難認已盡其該當之舉證責任，且從下列之情事，
      可認被告所辯「當時係溫思喬冒用廖國宏之名義而投保系
      爭保險，廖國宏本人當時並不知系爭保險契約，亦無投保
      之意思及行為」乙節，尚足採信：
  (1)、查，證人林志明到庭證稱：「【提示被證3、被證5資料，
      問：本件保險92年7月16日是你承辦否？當時投保過程如
      何？何人跟你接洽？有無見到被保險人本人？投保過程中
      有無拿到被保險人之相關證件？相關書面資料 (要保書、
      健康聲明書)其上的要保人與被保險人欄是誰簽名的？簽
      名當時你有無看到？】92年7月16日保單是我承辦的，我
      因為何志（按應為智）賢所以認識溫思喬，是何志賢跟我
      說他有一個朋友在老人院當負責人，該負責人是溫思喬，
      他們要買保單，所以我才在92年7月16日當天過去老人院
      (新竹)，是何志賢帶我過去，當時溫思喬就在老人院門口
      ，帶我跟何志賢到老人院二樓。當時因為溫思喬有提到他
      子女的事情，也有提到廖國宏這個人，所以我就問他廖國
      宏在不在，溫思喬就跟我說廖國宏在樓下。溫思喬有跟我
      提到廖國宏因為之前買保單的事情，有被業務員騙，所以
      他很討厭業務員，當時溫思喬就要我跟他說有關廖國宏的
      保單內容。我就跟溫思喬說明保單的內容，是以先前何志
      賢買的保單內容為藍本，何志賢約是在之前兩個月前買的
      。我當時就跟溫思喬、何志賢談廖國宏的保單內容，談完
      以後溫思喬就說這樣可以，要我等一下，說他要拿書面資
      料 (建議書、要保書)下去給他老公即廖國宏看，說他會
      自行跟廖國宏講，要我不要跟廖國宏接觸。約半小時後，
      溫思喬就拿要保書上來，上面已經有廖國宏的簽名，後來
      他就當場交現金給我，後來聊一下我就離開了。我當時認
      為要保書上的簽名是廖國宏本人簽名的，溫思喬與何志賢
      當時並沒有拿廖國宏的相關證件給我看，我也沒有要求他
      們要提供相關證件。」、「（問：後來何時知道保單有問
      題？）是因為何志賢的太太打電話跟我說何志賢跟溫思喬
      在大陸把廖國宏殺掉，當時已經破案，我才知道有這件事
      。知道後被告公司就問我當時整個簽約的過程，我也有跟
      被告公司報告，也寫了說明書，就是因為這件事情我才離
      開被告公司。」、「我跟何志賢在簽系爭保單之前是滿要
      好的朋友，而且他也幫我介紹很多客戶」等語（見本院卷
      一之九十四年十二月一日言詞辯論筆錄），且證人林志明
      所稱其後來會知悉保單有問題，係因何智賢之妻打電話告
      訴他前述之謀殺案在大陸已破案，其後被告公司亦要其報
      告整個承保經過情形，其亦因此寫說明書給被告公司乙節
      ，亦有被告公司於九十四年十二月一日庭提之「安泰人壽
      業務人員保件招攬過程問卷說明書」影本一份及前述之該
      刑事判決書影本一份在卷可參。而依證人林志明之證述，
      當時其係先認識何智賢，且與何智賢係滿要好之朋友，並
      經何智賢之介紹而與溫思喬接洽處理系爭保險契約承保事
      宜，且九十二年七月十六日簽立系爭保險契約要保書當天
      ，僅溫思喬、何智賢與其接洽、在場，其並未見到廖國宏
      本人，亦未親自廖國宏在要保書上簽名，當時係溫思喬表
      示廖國宏不願與業務員見面，可由其拿要保書到樓下給廖
      國宏簽名後再拿上來，其乃依溫女要求之方式進行，不久
      溫女拿上樓來之要保書，其上即有「廖國宏」本人名義之
      簽名。雖原告否認證人林志明前述之證詞，主張因林志明
      本身就此保險契約之成立與否有利害關係，其所述不可採
      信，本件系爭保險契約之招攬、承保過程，並非如證人林
      志明上開所述之情節，仍有可能係廖國宏本人在場親自簽
      名云云。惟查，本院審酌依前述之鑑定結果，已可確認系
      爭保險契約書之要保書上要保人、被保險人欄之簽名，確
      非廖國宏本人所簽，倘承保之九十二年七月十六日當天，
      廖國宏本人確有在現場，因廖國宏本人並非不會書寫名字
      之人，衡情廖國宏本人應無不親自在該要保書上簽名之理
      ，而林志明亦應無不要求廖國宏本人親自簽名之理？準此
      ，可認廖國宏本人於承保當時確不在現場之情，堪可認定
      ，而證人林志明前開所述廖國宏於其承保當時不在現場，
      其當時亦未見廖國宏本人在要保書上簽名之證述內容，核
      與當時之真實情況相符。又依該刑事判決書所載，溫思喬
      先前係任新竹市青草湖長壽養護中心員工，且其於九十二
      年七月間仍與廖國宏有同居關係，已同居多年之情，有該
      刑事判決書影本在卷可參。又溫思喬與廖國宏雖無夫妻關
      係，惟已共同育有一女即本件之原告之情，亦為原告所不
      爭執，再者，系爭保險契約書之要保書中，亦正確記載有
      廖國宏個人之身分證字號、出生年月日、身高及體重資料
      ，及其當時所擔任之自用車司機之職業，以及擔任受益人
      身分之本件原告之姓名等情（此有該要保書影本在卷可憑
      ），且證人林志明前開所稱九十二年七月十六日當天係到
      新竹之一家老人院辦理承保事宜，其地點亦與溫思喬當時
      係在前述之新竹市青草湖長壽養護中心工作之情節相吻合
      ，是本院審酌上情，認為於承保之九十二年七月十六日當
      天，倘非與廖國宏有親密關係之人在場與林志明接洽，並
      提供廖國宏之相關身分資料予林志明，衡情當天於廖國宏
      本人不在場之情況之下，不可能能完成上開記載有廖國宏
      個人隱私、職業等私密資料之要保書。是林志明證稱當天
      係溫思喬（當時仍係廖國宏之同居人）、何智賢在場，並
      由溫思喬與其接洽處理廖國宏之承保事宜乙節，並非無稽
      ，原告以林志明就本件有利害關係，即認其上開之證述內
      容不可採，尚嫌速斷。是本院認為證人林志明所證述：當
      時其係先認識何智賢，並經何智賢之介紹而與溫思喬接洽
      處理系爭保險契約承保事宜，且九十二年七月十六日簽立
      系爭保險契約之要保書當天，僅溫思喬、何智賢在場與其
      接洽，其並未見到廖國宏本人，亦未親自廖國宏在要保書
      上簽名，當時係因溫思喬向其表示廖國宏不願與其碰面，
      由她拿該要保書到樓下給廖國宏簽名後再拿上來，其乃依
      溫女要求之方式進行，不久溫女拿上樓來之要保書，其上
      即有「廖國宏」本人名義之簽名乙節，尚足採認。
  (2)、次查，依前開所述，溫思喬係於九十二年七月間即因廖國
      宏有吸毒惡習，產生雇人殺害廖國宏之念，且其於當時乃
      先後支付何智賢現金十八萬元、面額一三二萬元之支票，
      請何智賢雇人殺害廖國宏，嗣何智賢在台灣與訴外人陳昌
      才雇人謀害廖國宏未果，何智賢、陳昌才又邀集訴外人蒙
      均商量，擬以旅遊之名由溫女騙廖國宏到廣西省桂林，伺
      機殺害廖國宏，何智賢將此計劃告知溫思喬，溫思喬表示
      同意，且何智賢係圖謀上開溫思喬給付其之合計一百五十
      萬元之殺害廖國宏之買兇費用，本於圖財害命之動機，在
      九十二年十月四日，與溫思喬等人共謀並在大陸廣西之桂
      林將廖國宏殺害之情；又系爭保險契約之第一期保險費係
      由溫思喬以季繳之方式直接繳納現金，亦如前述，是於九
      十二年七月十六日溫思喬、何智賢與林志明接洽辦理系爭
      保險承保事宜之九十二年七月間，溫女既已有雇人殺害廖
      國宏之念頭，當時其復已雇請何智賢找人欲殺害廖國宏而
      未果，且其復已承諾支付何智賢買兇殺害廖國宏之費用一
      百五十萬元，其中十八萬元現金並已於當時支付何智賢，
      而餘款一百三十二萬元係以支票方式支付何智賢，且何智
      賢確係為謀取該殺人代價而對廖國宏行兇，暨何智賢於行
      兇前後，復介紹林志明承辦廖國宏之系爭保險事宜，以及
      上開一百三十二萬元之支票款，其數額尚非少數，溫思喬
      亦有籌措該支票款以支付何智賢之必要等情，可認前述溫
      思喬、何智賢在廖國宏不在場之情況下，逕行接洽林志明
      以處理系爭保險契約承保事宜，與前述溫思喬起意殺害廖
      國宏及花錢雇請何智賢找人殺害廖國宏之情事，其二者間
      不僅時間上具有相當之密接性，於行為人部分亦屬相同而
      具有關連性，復參以前述保險金係由溫女以季繳方式直接
      繳付現金等情，是被告據此進而主張：系爭保險契約係因
      溫思喬欲對廖國宏謀財害命，乃與何智賢共謀，冒用廖國
      宏之名義予以投保，廖國宏當時並不知情，亦無投保之意
      思乙節，尚非僅係臆測之詞而全然不足採信。
  (3)、再查，廖國宏曾於九十二年四月八日向新光公司投保相關
      之壽險並經核保，其後其復擬於同年七月三十日再向新光
      公司投保相關壽險，惟該次投保因體檢未過，致未獲核保
      ，然廖國宏就該二次之投保，其要保書均係其本人在保險
      業務員面前親自簽名之情，已據證人即承辦廖國宏在新光
      公司前述二次投保之新光公司保險業務員董素連到庭證述
      在卷（見本院卷一之九十五年一月二十三日言詞辯論筆錄
      ），且有新光公司所提出分別附於本院卷一、卷二之二份
      要保書影本在卷可憑，而兩造對證人董素連在本院該日之
      證述內容亦表示無意見，準此，可認廖國宏於九十二年四
      月八日、七月三十日向新光公司投保保險時，其當時係本
      人親自在保險業務員面前於要保書上簽名。又查，廖國宏
      亦曾於同年七月二十二日，向國泰公司投保相關之住院醫
      療終身健康險之情，有國泰公司於九十四年十月十八函送
      到院之該份要保書影本在卷可參，且經核，經本院以肉眼
      比對結果，該份七月二十二日之國泰公司之要保書，其上
      「廖國宏」之簽名字跡，與前述確為廖國宏本人親自簽名
      之上開新光公司保險要保書上廖國宏之簽名字跡極為相似
      ，是該份國泰公司九十二年七月二十二日之要保書，亦係
      廖國宏本人所親簽之情，亦堪以認定。是以廖國宏在前述
      之九十二年四月八日、七月三十日向新光公司投保時，業
      已於保險業務員面前，在要保書上親自簽名，親自辦理投
      保事宜，並於同年七月二十二日，亦親自在要保書上簽名
      ，以向國泰公司投保之情形，暨本件系爭保險，辦理投保
      之日期係在九十二年七月十六日，與前開廖國宏本人確有
      投保，並親自辦理投保事宜之日期相距不久之情形觀之，
      被告辯稱廖國宏當時應已知悉欲投保人壽保險，業務員通
      常會要求在其面前親自簽名乙事，尚足採認。則本件於原
      告未能舉證證明廖國宏於當時，有未能親自辦理系爭保險
      而需委由他人代辦之原因之情事下，倘廖國宏確有投保系
      爭保險之意思，衡情，其應無不自己親自在保險業務員面
      前簽名，而需委由他人代為簽名，並代為辦理投保事宜之
      理，準此以觀，廖國宏就系爭保險契約，是否真有委由他
      人代為處理投保事宜，並委託他人在要保書上代為簽名乙
      節，亦有疑義。
  (4)、雖原告另主張：因系爭保險契約之受益人為原告並非溫思
      喬，是溫女無法因廖國宏發生保險事故而據以領取系爭保
      險契約之保險金，且溫女不會干冒其對廖國宏涉犯謀財害
      命犯行，會遭查獲致需服刑而無法領得保險金之危險，由
      此，足認溫思喬並無對廖國宏為謀財害命，並冒用廖國宏
      名義投保系爭保險契約之動機云云，惟查，因溫思喬與廖
      國宏僅係同居關係，尚非夫妻，是溫思喬於當時為系爭保
      險契約之投保事宜時，倘其直接告知林志明由其擔任受益
      人，而非由與廖國宏具有親屬、血緣關係之原告為受益人
      ，恐較易引起林志明，以及被告公司之核保人員，就本件
      保險之投保起疑，進而加以查證之情事發生，是溫思喬當
      時係慮及上情，乃決定以原告為受益人乙節，亦具有其合
      理性。再者，系爭保險契約固然係記載以原告而非溫思喬
      為身故受益人，惟因原告為未成年人，溫思喬當時為原告
      之法定代理人，是被告辯稱：溫女因慮及廖國宏經其與何
      智賢等人日後予以謀殺而身故時，苟未東窗事發，其即可
      以原告法定代理人之地位，予以掌控、領取該等高額保險
      金，故乃決定以原告為受益人乙節，尚非與常情有違，則
      原告以保險保益人非記載為溫女而係原告乙節，主張據此
      可認溫女無對廖國宏謀財，並冒用廖國宏名義投保之動機
      乙事，尚非可採。
  (5)、至於原告另主張溫思喬於九十二年七月間當時，如已有欲
      藉投保對廖國宏謀財害命之意念，則其當時僅需鼓動廖國
      宏就其原在新光公司及國泰公司投保之保險契約，其保險
      金額加以提高即可達到該目的，並無私下再冒用廖國宏名
      義以投保系爭保險契約之必要，可見系爭保險契約絕非溫
      思喬冒用廖國宏名義投保，藉以謀財害命云云。惟查，溫
      思喬雖與廖國宏同居多年並共同生育兒女，竟演變成溫思
      喬設計殺害廖國宏之悲劇結局，可知兩人之感情必已不睦
      ，則倘溫女係以鼓動廖國宏就現有保險大幅提高其保額之
      方式，藉以對廖國宏謀財害命，衡情其此一舉措勢必容易
      引起廖國宏之起疑及警覺，溫女既非愚癡之人，應不致為
      上開之舉措，反而被告所辯：溫女為遂行其犯罪計劃，更
      有隱瞞廖國宏，私下冒名為其投保系爭保險之動機及行為
      乙節，較有發生之可能。是原告上開主張之情，亦難以採
      信。
  (6)、再者，原告雖引用該刑事判決書內容，主張溫思喬之買凶
      殺害廖國宏，與被告所稱冒廖國宏名義投保，藉以謀財害
      命間無涉云云。查，通觀該刑事判決書全文，並未記載有
      關溫思喬是否有冒名為廖國宏投保高額意外險一事，是該
      等情事之發生，是否為該大陸地區法院於審理該刑案時所
      知悉而有加以調查，已有疑義？況溫思喬是否有預謀冒用
      廖國宏名義投保，再予以謀殺廖國宏，此涉及溫女該殺人
      行為之動機，以該刑事判決中針對溫女之刑度及是否即刻
      執行乙事，已考量其犯案動機（此可見該刑事判決書），
      倘該大陸地區法院確經調查而認定溫女無冒用廖國宏名義
      投保高額保險，無此一謀財害命之情事，衡情，其應較有
      可能在判決書中予以交待。是從該判決書中就此一事均無
      提及以及上開所述之情事觀之，被告辯稱：此係因溫思喬
      在接受該刑案審訊時，刻意加以隱瞞，致該法院並不知悉
      而未進行調查之推論，本院認為較為可採，是原告主張大
      陸地區該法院已調查認定溫女之為廖國宏投保，與其共謀
      殺害廖國宏間無涉，進而主張溫思喬並無冒廖國宏之名投
      保乙節，亦難以採認。
  (7)、綜上所述，被告辯稱溫思喬有對廖國宏謀財害命之意圖，
      而冒名投保系爭保險契約之動機及行為乙節，尚非全然不
      可採認。而因原告未能進一步舉證證明廖國宏確有投保系
      爭保險之意思及行為，以及廖國宏有授權溫思喬或他人代
      為投保、處理系爭保險契約承保事宜，暨代為在要保書上
      簽名投保，以及廖國宏有承認該保險契約之情事，是被告
      辯稱：廖國宏就系爭保險契約並無投保之意思及行為，該
      保險契約未因廖國宏之投保而成立、生效乙節，即堪採信
      。
  ３、至就原告主張：因被告所屬之業務員林志明在本件保險之
      招攬過程中有疏失，且被告之核保人員亦有疏失，而被告
      業已收取保費暨核發保險單在先，事後卻以原告未能證明
      廖國宏有親自在要保書上簽名為由而拒付保險金，被告顯
      違誠信原則，且依保險契約為最大善意契約之精神，應認
      該保險契約已發生效力部分，經查，按強調當事人間之誠
      信與善意，固為保險之基本原則，且該誠信及善意原則，
      固係適用於保險契約之雙方，非僅係單方面適用於要保人
      （被險人）之一方，用以限制要保人（被保險人）一方依
      保險契約主張權利，惟按，欲依誠信及最大善意契約原則
      之適用，藉以主張保險契約之成立、生效，其前提恆應係
      要保人確有投保該保險契約之意思及行為，倘保險契約名
      義上之要保人，從無投保該保險契約之意思及行為，乃係
      遭他人冒名投保，則該保險契約根本無從成立生效，受益
      人即無從以保險人因違反所謂誠信及保險契約為最大善意
      契約之原則，而據以主張該保險契約已然成立、生效。查
      ，就本件而言，縱認林志明當時招攬保險承保過程中，因
      未要求親見要保人廖國宏在其面前簽名，即予以承保乙節
      ，有所疏失，且當時被告予以核保並收受溫思喬繳交之現
      金保費，並已核發保險單後，其後因認該要保書之簽立有
      問題而拒付保險理賠金予原告，因此遭到原告之質疑，惟
      查，依前開所述，系爭保險既係溫思喬、何智賢冒用廖國
      宏名義所投保，廖國宏本人並無投保之意思及行為，保險
      契約即無從成立、生效，則原告即不得以所謂被告違反誠
      信及保險契約為最大善意契約之原則，主張系爭保險契約
      因此應被認為有效成立，是原告此部分之主張，亦難以成
      立。
  ４、至於原告另主張因林志明之招攬保險之疏失行為，依民法
      第二百二十四條之規定，其效力及於被告公司，是被告公
      司因此同被認定有疏失，故應認為系爭保險契約亦有效成
      立部分，查，縱認原告所主張林志明招攬、承保系爭保險
      契約之行為有疏失，且因依民法第二百二十四條之規定，
      林志明過失行為之效力及於被告公司，被告公司因此同被
      認定有疏失乙節為可採，惟因廖國宏並無投保之意思及行
      為，已如前述，是難以被告公司在招攬、訂立保險契約之
      過程中有疏失，即因此進而認定系爭保險契約已成立、生
      效，是原告此部分之主張，亦乏依據。
  ５、至於原告另以林志明及被告公司核保人員，於系爭保險契
      約之訂立過程中有疏失，主張類推適用民法第二百二十四
      條規定，及依保險業務員管理規則第15條第1項之規定，
      請求被告賠償其相當於保險理賠金一千一百四十萬元之所
      失利益之損害部分，此亦為被告所否認，查，縱認原告所
      主張林志明在招攬保險之過程中有疏失，且該疏失行為依
      民法第二百二十四條之規定，其效力得及於被告公司，而
      應視同被告公司在該保險之招攬成立過程中有過失乙節可
      採，惟此容係涉及被告公司是否有締約上過失責任之問題
      ，原告欲請求被告負相當於保險理賠償金一千一百四十萬
      元之損害賠償責任，其前提必須原告受有相當於該保險理
      賠金一千一百四十萬元之損害，惟被告就此亦予以否認。
      查，依前開所述，系爭保險契約本因要保人廖國宏本人無
      投保之意思、行為而未成立、生效，原告本無向被告主張
      給付該保險理賠金一千一百四十萬元之權利，是原告即無
      因被告之過失行為，而受有該所謂相當於保險理賠金一千
      一百四十萬元之「所失利益」之損害，則原告主張類推適
      用民法第二百二十四條之規定，請求被告賠償其相當於理
      賠金一千一百四十萬元之損害乙節，已屬無據。又按「業
      務員經授權從事保險招攬之行為，視為該所屬公司授權範
      圍之行為，所屬公司對其業務員之招攬行為應嚴加管理並
      就其業務員招攬行為所生之損害依法負連帶責任」，保險
      業務員管理規則第十五條第一項固定有明文。而縱認該管
      理規則係屬法律之授權命令，得作為保險公司所屬保險業
      務員為招攬行為對他人造成損害時，他人請求保險公司連
      帶負賠償責任之法律上依據及請求權之基礎，惟查，其前
      提仍須該他人確因保險業務員之招攬上之過失行為而受有
      損害為要件。就本件而言，如前所述，縱認被告公司當時
      所屬之業務員林志明，於招攬系爭保險契約成立過程中有
      前述之疏失，惟因此一疏失並未造成原告受有相當於保險
      理賠金一千一百四十萬元之所謂所失利益之損害，亦已如
      前述，則原告主張依上開保險業務員管理規則第十五條第
      一項之規定，請求被告賠償、給付其相當於保險理賠金一
      千一百四十萬元之損害云云，亦屬於法無據。至就溫思喬
      先前所以現金繳交予被告之第一期季繳保費，被告已於九
      十四年四月間予以退還予原告，惟原告其後仍將之退還予
      被告乙節，已據原告陳明在卷，且為被告所不爭執（見本
      院卷一之九十四年十二月二十三日言詞辯論筆錄），亦附
      此敘明。
（四）綜上所述，原告主張依保險契約及民法第一百八十八條、
      保險業務員管理規則第十五條第一項，以及類推適用民法
      第二百二十四條之規定，請求被告給付（或賠償）其保險
      金（或相當於保險金之所失利益之損害）一千一百四十萬
      元及自九十三年七月一日起至清償日止，按年息百分之十
      計算之利息，於法尚屬無據，應予以駁回。而原告之訴既
      經駁回，其假執行之聲請亦失所附麗，應併予駁回之。
（五）本件判決之基礎已臻明確，兩造其餘之攻擊、防禦方法及
      舉證，核與判決結果無影響，爰不一一予以論列，併此敘
      明。
（六）結論：本件原告之訴為無理由，依民事訴訟法第七十八條
      ，判決如主文。
中　　華　　民　　國　　96　　年　　3 　　月　　6 　　日
                  民事第二庭    法　官　鄭政宗
以上正本係照原本作成。
如對本判決上訴，須於判決送達後20日內向本院提出上訴狀。
中　　華　　民　　國　　96　　年　　3 　　月　　6 　　日
                                書記官　曾柏方